【裁判字號】    89,台上,1706
【裁判日期】    890406
【裁判案由】    煙毒案件
【裁判全文】
最高法院刑事判決                              八十九年度台上字第一七○六號
    上訴人  台灣高等法院高雄分院檢察署檢察官
    被  告  甲○○  男
右上訴人因被告煙毒案件，不服台灣高等法院高雄分院中華民國八十九年一月十八日
第二審更審判決（八十八年度重上更(三)字第八八號，起訴案號：台灣高雄地方法院檢
察署八十五年度偵字第二七二六七、二七八六八號、八十六年度偵字第六六五號），
提起上訴，本院判決如左：
    主  文
上訴駁回。
    理  由
按刑事訴訟法第三百七十七條規定：上訴於第三審法院，非以判決違背法令為理由，
不得為之。是提起第三審上訴，應以原判決違背法令為理由，係屬法定要件，且必須
依據卷內資料為具體之指摘，並足據以辨認原判決已具備違背法令之形式，始屬相當
。本件檢察官上訴意旨略稱：(一)原判決認定被告自大陸地區私運進入台灣地區之罌粟
蒴果係鴉片類之麻醉藥品，則依此認定，該罌粟蒴果自屬修正前肅清煙毒條例所稱之
鴉片，乃竟不依該條例第五條第一項論處運輸鴉片罪，適用法則顯有未當；(二)原判決
既謂罌粟蒴果係管制進口物品，而論處被告私運管制物品進口罪刑，乃未查明該批物
品是否已逾公告數額，亦有未當；(三)被告私運進口之罌粟蒴果重達四千餘公克，數量
龐大，竟僅科處最低度之有期徒刑一年，量刑顯然輕縱等語。惟查：(一)原判決綜合判
斷各項證據之調查結果，認定被告確有該判決事實欄所載之犯行，而論處私運管制物
品進口罪刑，業已闡述：(1)被告私運之中藥材二十包（合計淨重四五二二點八四克）
，主要為乾燥之罌粟蒴果碎片摻有陳皮、炮薑、砂仁、黨參、杜仲、山楂、香附、甘
草、茯苓、白朮等中藥材飲片，並未發現有罌粟種子，此有行政院衛生署藥物食品檢
驗局民國八十八年一月二十日藥檢參字第八八○○○二九號函及法務部調查局電腦編
號第000000000、000000000號鑑定通知書等可憑；(2)罌粟蒴果為
罌粟植物中生產鴉片汁及種子之器官，為罌粟植物之一部分，係麻醉藥品管理條例施
行細則第五條及其附表（一）甲第二項「罌粟草」之一部分，有行政院衛生署麻醉藥
品經理處八十八年二月一日麻業字第七七○三九號函可稽，自係麻醉藥品管理條例第
二條第一款所稱之鴉片類麻醉藥品，但因其非屬該條第四款之化學合成麻醉藥品，尚
不得依修正前該條例第十三條之一第二項第一款論以非法輸入化學合成麻醉藥品罪；
(3)修正前肅清煙毒條例第二條規定「本條例所稱煙者，指鴉片、罌粟、罌粟種子及麻
煙或抵癮物品；稱毒者指嗎啡、高根、海洛因或其合成藥品」，既將罌粟及鴉片為分
別之規定，自不得將罌粟蒴果認定為該條例第五條第一項所稱之鴉片，而遽論被告以
運輸鴉片罪；(4)罌粟蒴果雖非修正前肅清煙毒條例所稱之鴉片，但係麻醉藥品管理條
例所稱鴉片類之麻醉藥品，自屬行政院依懲治走私條例公告之「管制物品項目及其數
額」甲項第四款所列之管制進出口物品，被告自大陸地區私運管制物品（罌粟蒴果）
進入台灣地區，依懲治走私條例第十二條以私運進口論，應按同條例第二條第一項論
以私運管制物品進口罪。經核原判決從形式上觀察，尚無上訴意旨所指適用法則不當
之違背法令情形。(二)按上開「管制物品項目及其數額」甲項所列之管制進出口物品，
並無數額之限制，原判決認罌粟蒴果為該項第四款之物品，其未查明該批物品之數額
，自無違法可言。(三)又按於法定刑期內量刑，為事實審法院之職權。懲治走私條例第
二條第一項之法定刑為「七年以下有期徒刑，得併科新台幣二十萬元以下罰金」，其
最低度本刑為有期徒刑二月，上訴意旨認係有期徒刑一年，尚有誤會。原判決業已
明被告私運進口之物品，淨重雖達四千餘公克，惟其內除罌粟蒴果外，尚有陳皮等多
種合法之中藥材，係為供自己食用，所生危害非重，犯後態度良好等一切情狀，爰量
處有期徒刑一年之科刑理由，上訴意旨就原審量刑職權之行使，任意指摘，亦非適法
之第三審上訴理由。綜上所述，本件上訴不合法律上之程式，應予駁回。
據上論結，應依刑事訴訟法第三百九十五條前段，判決如主文。
中      華      民      國    八十九    年      四      月      六      日
                              最高法院刑事第四庭
                                  審判長法官  黃  劍  青
                                        法官  劉  敬  一
                                        法官  林  增  福
                                        法官  楊  商  江
                                        法官  邵  燕  玲
      右正本證明與原本無異
                                              書  記  官
中      華      民      國    八十九    年      四      月      八      日
                                                                        Ｑ


司法院資訊處製作；財團法人民間司法改革基金會備份。
